臺灣臺北地方法院刑事判決　　　　　　　　　　　　　　九十一年度訴字第八二號
　　公　訴　人　臺灣臺北地方法院檢察署檢察官
　　被　　　告　丙○○　　男　.
　　　　　　　　乙○○　　男　.
　　右二人共同
　　指定辯護人　甲○公設辯護人唐禎琪
右列被告等因違反毒品危害防制條例案件，經檢察官提起公訴（九十年度偵字第八七
七七號），甲○判決如左：
    主  文
丙○○連續轉讓第二級毒品，處有期徒刑拾月；扣案之大麻壹拾玖支（共重肆點玖陸
公克）、Ｖ字ＭＤＭＡ肆拾貳顆（已取柒顆供鑑驗用罄，共餘壹拾參點肆肆公克）、
貓頭鷹ＭＤＭＡ伍顆（已取參顆供鑑驗用罄，共餘壹點伍伍公克）、ＬＳＤ壹百顆（
已取壹佰顆供鑑驗用罄，餘壹百顆）及Ｋ他命柒罐（取零點柒零公克供鑑驗用罄，共
餘肆點玖肆公克）等物均沒收銷燬之。
乙○○連續轉讓第二級毒品，處有期徒刑捌月；扣案之貓頭鷹ＭＤＭＡ肆拾貳顆（已
取捌顆供鑑驗用罄，共餘壹拾點零貳公克）沒收銷燬之。
    事  實
一、丙○○明知Ｎ-α-二甲基-３‧４-（亞甲二氧基）苯乙基安（俗稱ＭＤＭＡ）、
    ＬＳＤ（麥角二乙胺）及大麻業經行政院公告列為毒品危害防制條例第二條第二
    項（公訴人誤載為第一項）第二款之第二級毒品，非經許可，不得持有、施用或
    轉讓，竟基於概括犯意自民國九十年一、二月間起至四月初止，連續在台北市中
    泰賓館附近舞廳或昆明街與成都路口舞廳等處，將其於同年一月間，在臺北市西
    門町ＮＡＳＡＰＵＢ、臺北市○○街未來ＰＵＢ及臺北市○○○路中泰賓館之「
      ＫＩＳＳ」
    舞廳等處，向真實姓名年籍均不詳綽號「小林」、「小陳」、「小黑」、「小海
    」等成年男子，以大麻一支新台幣（下同）一百五十元，ＭＤＭＡ一顆三百五十
    元，ＬＳＤ一顆四百五十元之代價購入之第二級毒品ＭＤＭＡ、ＬＳＤ及大麻等
    物無償轉讓予乙○○、「小陳」、「小高」、「小李」等人施用，嗣於九十年四
    月十九日凌晨三時三十分許，為警在台北市○○○路、農安街口查獲，並扣得大
    麻十九支（共重四點九六公克）、Ｖ字ＭＤＭＡ四十九顆（取七顆供鑑驗用罄，
    共餘十三點四四公克）、Ｚ字快樂丸九顆（取三顆供鑑驗用罄，共餘二點一○公
    克）、貓頭鷹ＭＤＭＡ八顆（取三顆供鑑驗用罄，共餘一點五五公克）、ＬＳＤ
    二百顆（取一百顆供鑑驗用罄，餘一百顆）及Ｋ他命七罐（取○點七○公克供鑑
    驗用罄，共餘四點九四公克）。
二、乙○○明知Ｎ-α-二甲基-３‧４-（亞甲二氧基）苯乙基安（俗稱ＭＤＭＡ）業
    經行政院公告列為毒品危害防制條例第二條第二項（公訴人誤載為第一項）第二
    款之第二級毒品，非經許可，不得持有、施用或轉讓，竟於九十年一、二月間，
    基於概括犯意，連續在台北市○○街與成都路口舞廳或三重市天台廣場附近舞廳
    等處，無償轉讓予丙○○施用，嗣於九十年四月十九日凌晨三時三十分許，為警
    在台北市○○○路、農安街口為警查獲，並扣得其於同日一時許，在台北縣三重
    市天台戲院向真實姓名年籍不詳綽號「阿宏」之成年男子，以三百元之價格購入
    之第二級貓頭鷹ＭＤＭＡ五十顆（取八顆供鑑驗用罄，共餘十三點○二公克）。
二、案經台北市政府警察局中山分局報告臺灣臺北地方法院檢察署檢察官偵查起訴。
    理  由
一、右揭被告丙○○、乙○○連續轉讓第二級毒品之犯行業據渠等二人於甲○審理時
    供承不諱，右揭被告丙○○為警扣得之大麻、ＭＤＭＡ及ＬＳＤ等物及被告乙○
    ○為警扣得之ＭＤＭＡ，除被告丙○○所有之Ｚ字ＭＤＭＡ九顆外，經送驗結果
    確分別係第二級毒品為大麻、ＭＤＭＡ及ＬＳＤ等物，此有法務部調查局九十年
    六月十四日（９０）陸（一）字第九○一六七六三一號鑑定通知書一紙，內政部
    警政署刑事警察局九十年五月二十一日刑鑑字第五七二八二號、九十年十二月十
    七日刑鑑字第二一六九九七號鑑驗通知書各一紙在卷可稽，被告等二人連續轉讓
    第二級毒品之犯行事證明確，洵堪認定。
二、查大麻、ＭＤＭＡ及ＬＳＤ均係毒品危害防制條例第二條第一項第二款所列之第
    二級毒品，被告丙○○轉讓大麻、ＭＤＭＡ及ＬＳＤ予他人施用及被告乙○○轉
    讓ＭＤＭＡ予他人之行為，均係犯毒品危害防制條例第八條第二項之轉讓第二級
    毒品罪。又被告等二人先後多次轉讓第二級毒品之犯行，均時間緊接，所犯係構
    成要件相同之罪名，顯係各基於概括犯意反覆為之，應各依刑法第五十六條連續
    犯之規定論以一罪，並加重其刑。被告等二人持有上開第二級毒品之低度行為為
    轉讓之高度行為所吸收，不另論罪。爰分別審酌被告等二人之品行、智識程度、
    均知悉吸用第二級毒品具成癮性、濫用性及社會危害性，竟仍轉讓他人施用，對
    社會所生之危害，與渠等犯罪之動機、目的、手段及轉讓之數量、次數，犯罪後
    態度等一切情狀，各量處如主文所示之刑。扣案被告丙○○所有之大麻十九支（
    共重四點九六公克）、Ｖ字ＭＤＭＡ四十九顆（取七顆供鑑驗用罄，共餘十三點
    四四公克）、貓頭鷹ＭＤＭＡ八顆（取三顆供鑑驗用罄，共餘一點五五公克）、
    ＬＳＤ二百顆（取一百顆供鑑驗用罄，餘一百顆）及Ｋ他命七罐（取○點七○公
    克供鑑驗用罄，共餘四點九四公克）等物，及被告乙○○所有之第二級貓頭鷹Ｍ
    ＤＭＡ五十顆（取八顆供鑑驗用罄，共餘十三點○二公克），分係第二級毒品及
    第三級毒品，均應依毒品危害防制條例第十八條第一項前段規定諭知沒收銷燬之
    。至Ｚ字快樂丸九顆（取三顆供鑑驗用罄，共餘二點一○公克）僅檢出四級管制
    葯品麻黃素、咖啡因等成分，非毒品其他違禁物，爰不另為沒收之諭知，附此敘
    明。
三、（一）公訴意旨另以：１、被告丙○○意圖販賣右揭第二級毒品大麻、ＭＤＭＡ
    及ＬＳＤ等物而非法持有之，嗣於九十年四月十九日凌晨三時三十分許，為警在
    台北市○○○路、農安街口查獲，並扣得大麻十九支、Ｖ字ＭＤＭＡ四十九顆、
    貓頭鷹ＭＤＭＡ八顆及ＬＳＤ二百顆等物。２、被告乙○○意圖販賣右揭第二級
    毒品ＭＤＭＡ而非法持有之，嗣於九十年四月十九日凌晨三時三十分許，為警在
    臺北市○○○路、農安街口查獲，並扣得貓頭鷹ＭＤＭＡ五十顆，因認被告等二
    人均涉有毒品危害防制條例第五條第二項之意圖販賣而持有第二級毒品罪嫌云云
    。
    （二）、按犯罪事實應依證據認定之，無證據不得推定其犯罪事實；另不能證明
    被告犯罪者，應諭知無罪之判決，刑事訴訟法第一百五十四條、第三百零一條第
    一項分別定有明文。又刑事訴訟法上所謂認定犯罪事實之證據，係指足以認定被
    告確有犯罪行為之積極證據而言，該項證據自須適合於被告犯罪事實之認定，始
    得採為斷罪資料，如未能發現相當證據，或證據不足以證明，自不能以推測或擬
    制之方法，為裁判基礎。又而認定不利於被告之事實，須依積極證據，苟積極證
    據不足為不利於被告事實之認定時，即應為有利於被告之認定，更不必有何有利
    之證據。另認定犯罪事實所憑證據，雖不以直接證據為限，間接證據亦包括在內
    ；然而無論直接或間接證據，其為訴訟上之證明，須於通常一般之人均不致有所
    懷疑，而得確信其為真實之程度者，始得據為有罪之認定，倘其證明尚未達到此
    一程度，而有合理性懷疑之存在時，即無從為有罪之認定（最高法院二十九上字
    第三一０五號、三十年上字第八一六號、四十年台上字第八六號、七十六年台上
    字第四九八六號判例均足資參照。
    （三）公訴意旨認被告丙○○、乙○○均涉有意圖販賣而持有第二級毒品罪嫌，
    僅係以被告乙○○於警訊時曾自白伊係意圖販賣而持有上開第二級毒品ＭＤＭＡ
    筆錄，並曾向被告丙○○購買過五次第二級毒品等情，及認為被告等二人家境並
    非富裕，實不可能拿這麼多價格昂貴的毒品請他人施用，顯係意圖販賣而持有上
    開第二級毒品為其論據。訊據被告等二人均堅決否認有意圖販賣而持有第二級毒
    品之犯行，均辯稱：上開為警查獲之第二級毒品係供己或於派對狂歡時請朋友施
    用，，因當時貪玩，玩樂時用量很大，故而一次大量購入以減輕成本，並非意圖
    販賣而持有等語，被告乙○○另辯稱：伊於警訊時並未承認意圖販賣而持有上開
    第二級毒品，是警員對伊說想賣又不構成販賣，沒有什麼事，叫伊說有；警訊筆
    錄是警員全部做完後，叫伊照著筆錄念才錄音的等語。
    （四）經查：甲○於九十一年六月二十六日上午十時，在甲○刑事第二十法庭當
    庭勘驗被告乙○○於警訊時之之錄影帶：「一、畫面顯示之時間為二○○一年四
    月十九日十一時○五分，（被告稱該份筆錄為第三份筆錄，當時尚未錄音，警察
    先在寫筆錄）一直到十一點十五分未見警員訊問被告乙○○，警員一直寫字（應
    該是製作筆錄），乙○○坐在對面低頭不語，一直到十一點十五分，不見警員有
    問被告乙○○問題。」、「二、一直到十一時二十五分○秒一直都未見警員有訊
    問被告動作，警員一直低著頭在寫字，不見警員抬頭問被告問題或雙方有任何對
    話。」、「三、十一時二十九分二十秒，警員有抬頭跟被告講話（畫面不是很確
    定），警員只與被告講了約三十秒的話，以後就又開始低頭寫字，被告坐在對面
    ，沒有任何動作。到十一時三十二分還是一樣，警員寫字，被告低頭不語。」、
    「四、十一時三十四分，確定是製作筆錄，畫面上有看到筆錄紙。」、「五、十
    一時三十四分警員與被告有對話，被告從後口袋拿出皮包。」、「六、一直到十
    一時四十分還是不見警員有對被告訊問，警員始終低頭製作筆錄，之前兩者的互
    動、對話或任何動作，看不出來是跟訊問犯罪事實製作筆錄有關的事項。十一時
    四十二分零秒，警員有在與被告說話。四十二分五十秒警員就結束對話。」，再
    勘驗被告乙○○於警訊時之錄音帶：「一、警員連續問話，乙○○就針對問題回
    答，速度上不可能是正常製作筆錄的速度，警員說現在是凌晨四點，問被告是同
    意接受夜間訊問，被告回答我同意。」、「二、警員開始問第一個問題，但警員
    的問題不是問題本身，而是在念警訊筆錄上的被告答話內容，依填充問法，在重
    點處由被告簡單答以『五十顆搖頭丸』，『『貓頭鷹』。」、「三、警方問警訊
    筆錄第九頁反面與第十頁正面的問題，一個問題接一個問題的問，毫不間斷，也
    沒有猶豫，被告則是一點猶豫都沒有的直接回答警員問題，警員問一句，被告答
    一句，不見有暫停或者思索的時間，由這樣的錄音情況看來，顯然警員已先製作
    好筆錄，再由被告依照筆錄的內容回答，來製作錄音帶。」、「四、接著警訊筆
    錄內容，也是警員問一句，被告答一句，依照雙方錄音帶的對話內容看來，都是
    警員引導著被告作答，一聽即知是先做好筆錄，才由警員問被告答的方式來製作
    筆錄，依錄音帶對話內容，不可能有這種速度可以製作完筆錄。」，由上開被告
    乙○○製作警訊筆錄時的的錄影帶、錄音帶觀之，被告乙○○所稱：警訊筆錄是
    警員全部做完後，叫伊照著筆錄念才錄音的等語，應可確信。按司法警察官或司
    法警察詢問犯罪嫌疑人時，應全程連續錄音，必要時並應全程連續錄影，但有急
    迫情形且經記明筆錄者，不在此限，刑事訴訟法第一百條之一第一項、第一百條
    之二定有明文，又筆錄內所載之被告陳述與錄音或錄影之內容不符者，除有急迫
    情形外，其不符之部分，不得作為證據，同法第一百條之一第二項定有明文。刑
    事訴訟法之所以要求司法警察官或司法警察於訊問被告或犯罪嫌疑人時應全程連
    續錄音，必要時並全程連續錄影，其立法目的無非偵查程序係秘密而不公開，為
    防杜違法偵查並保障被告或犯罪嫌疑人之人權，方為上開規定，且該條項規定係
    嚴格規定，除非有急迫之情形經記明於筆錄，而可於未錄音、錄影之情況下對被
    告或犯罪嫌疑人為訊問，否則如未有任何急迫情形，而司法警察機關復未依上開
    規定於對被告或犯罪嫌疑人訊問時加以全程連續錄音、錄影，嗣被告於偵審程序
    主張該份未有錄音帶、錄影帶之警訊筆錄與其真意不符時，斯時應將此訴訟上不
    利益之事實歸由司法警察機關負擔，法院自應將該份警訊筆錄認無證據能力予以
    排除，相同情況，司法警察機關於訊問被告時雖有錄音或錄影，不過該錄音或錄
    影若係於被告之偵訊筆錄制作完畢後，方命被告照筆錄內容逐一朗讀時方為錄音
    或錄影，仍需認於此種情況下所取得之被告警訊筆錄、錄音帶或錄影帶因違反上
    開規定，故該警訊筆錄、錄音帶、錄影帶均無證據能力，蓋法之所以對被告訊問
    時應全程連續錄音、錄影予以規定，如前所述乃為防杜違法偵查，其實即在防堵
    偵查機關以刑求等不正之方法來取得被告之自白，故立法者於立法當時所規定之
    全程連續錄音、錄影，司法警察機關最正確，最符合立法者立法原意之做法乃為
    對被告開始偵訊時，即將偵訊之過程從頭到尾全程連續錄音、錄影（就如同現行
    法院公開之調查、審理程序係自朗讀案由之始起至期日終結止均全程連續錄音一
    般），此時該錄音帶、錄影帶方能真正彰顯該份警訊筆錄所產生之正確過程，而
    得以擔保詢問程序之合法、正當，絕對不是等筆錄做完後再命被告拿起筆錄逐字
    照句朗讀，否則於筆錄制作完畢後再命被告逐字照句朗讀筆錄再加以錄音、錄影
    ，該錄音帶及錄影帶即無法擔保取得該份筆錄之詢問過程之合法性與正當性，則
    在無任何證據足以擔保被告之警訊筆錄是以合法、正當之方式取得，被告又對警
    訊筆錄之內容表示該筆錄係以不正方法做成，且與其真意不符時，此種訴訟上之
    不利益自然同應歸由司法警察機關負擔。而本件被告乙○○於警訊時所制作之警
    訊錄音帶，係在對其全部訊問完畢後，方由員警命其逐字照筆錄內容朗讀而錄音
    等情，已如上述，參照上開說明，被告乙○○於本件審判程序既強烈爭執其於警
    訊中所制作之警訊筆錄是員警先寫好後請其照念時才錄音，並係因員警出於不正
    之方法為筆錄之制作，則在無任何證據足以擔保被告之警訊筆錄是以合法、正當
    之方式取得之情況下，被告乙○○之警訊筆錄自應與未錄音相同，於本件訴訟上
    予以排除，而不認其有證據能力，甲○亦無需審酌其證明力，相信應能導正司法
    警察機關此種普遍存在不符合立法者原意之全程連續錄音、錄影方式。基此，本
    案既應將被告乙○○之警訊筆錄予以排除，而不認其有證據能力，揆諸前揭說明
    ，自不能僅以「被告等二人家境並非富裕，實不可能拿這麼多價格昂貴的毒品請
    他人施用，顯係意圖販賣而持有上開第二級毒品」等推測或擬制之詞，遽認即被
    告等二人涉有意圖販賣而持有第二級毒品之罪嫌，此外復查無其他積極證據足認
    被告等二人確有公訴人所指之此部份情事，被告等二人此部份事實既仍有合理性
    懷疑之存在，無論被告等二人辯稱：「上開為警查獲之第二級毒品係供己或於派
    對狂歡時請朋友施用，因當時貪玩，玩樂時用量很大，故而一次大量購入以減輕
    成本，並非意圖販賣而持有。」等語是否可採，此部份公訴意旨所指之犯行既乏
    足以認定被告等二人犯罪行為之積極證據，即應為有利於被告等二人之認定，本
    應為被告等二人此部份犯行無罪之諭知，惟公訴人認此部份犯罪事實與被告等二
    人右揭有罪部份有牽連犯裁判上一罪之關係，爰不另為被告等二人此部份犯行無
    罪之諭知，併予敘明。
據上論斷，應依刑事訴訟法第二百九十九條第一項前段，毒品危害防制條例第八條第
二項、第十八條第一項前段，刑法第十一條前段、第五十六條，判決如主文。
本案經檢察官陳清茂到庭執行職務
中      華      民      國      九十一      年    十二    月  十一    日臺
                                      灣臺北地方法院刑事第六庭法    官
                                          吳  孟  良
右正本證明與原本無異。
如不服本判決，應於判決送達後十日內，向甲○提出上訴狀。
                                          書 記 官    田  華  仁
中      華      民      國      九十一      年    十二    月  十二    日
附錄本案所犯法條：
毒品危害防制條例第八條第二項
轉讓第二級毒品者，處六月以上五年以下有期徒刑，得併科新台幣七十萬元以下
罰金。
